【裁判字號】    97,上更(一),147
【裁判日期】    980407
【裁判案由】    給付貨款
【裁判全文】
臺灣高等法院民事判決               97年度上更(一)字第147號
上  訴  人  亞洺有限公司
法定代理人  乙○○
訴訟代理人  郭瓔滿律師
被上訴人    中華聯合半導體設備製造股份有限公司
法定代理人  丙○○
訴訟代理人  林光彥律師
複  代理人  簡炎申律師
上列當事人間請求給付貨款事件，上訴人對於中華民國95年7月3
1日臺灣板橋地方法院95年度訴字第1195號第一審判決提起上訴
，經最高法院發回更審，本院於98年3月24日言詞辯論終結，判
決如下：
    主  文
上訴駁回。
第二審訴訟費用由上訴人負擔。
    事實及理由
一、本件被上訴人起訴主張：上訴人於民國（下同）93年10月20
    日、12月3日，94年9月23日、12月22日，向伊購買LCD
    Panel part number，各5,000、1,080、2,000、1,920個（
    下稱系爭貨物），約定每個單價為美金56元，以出貨時匯率
    折算新臺幣計價，伊已依約交貨。上訴人除給付93年10月20
    日、12月3日之貨款各新臺幣（下同）9,943,080元、2,031,
    493元外，94年9月23日、12月22日出貨之貨款，分別有2,16
    2,779元及3,248,146元，計5,410,925元（下稱系爭貨款）
    ，迄未給付。爰依買賣之法律關係，求為命上訴人如數給付
    ，並自起訴狀繕本送達翌日起至清償日止，按週年利率5％
    計算之利息；及以供擔保為條件宣告假執行之判決。
二、上訴人則以：伊為韓國LG面板代理商，93年2、3月間，被上
    訴人得悉訴外人科橋電子股份有限公司（下稱科橋公司）有
    意向伊購買一萬片LG液晶玻璃及IC，乃央求伊將此訂單交被
    上訴人承接。伊自韓國進口系爭貨物出賣予被上訴人，科橋
    公司於同年8月間，改向被上訴人下訂單。嗣科橋公司因故
    取消訂單，面板價格又呈下跌，造成被上訴人之庫存。被上
    訴人遂請求伊協助處理，伊係受被上訴人之委託代為出售庫
    存貨物，兩造間並無買賣關係存在，是被上訴人本於買賣之
    法律關係，請求伊給付系爭貨款，為無理由等語置辯。
三、原審為被上訴人全部勝訴之判決，即判命上訴人給付被上訴
    人5,410,925元本息。上訴人提起上訴，經本院前審將原審
    所為被上訴人勝訴之判決廢棄，改判駁回其訴。被上訴人提
    起第三審上訴，經最高法院將本院前審所為上訴人勝訴之判
    決廢棄發回。上訴人聲明：(一)原判決廢棄。(二)被上訴人在第
    一審之訴駁回。被上訴人則聲明：上訴駁回。
四、兩造不爭執之事實為：
    (一)上訴人為韓國LG系爭貨物之代理商，科橋公司原對上訴人
      所下系爭10,000片LCD之訂單，於上訴人進口後，先行出
      售予被上訴人中華聯合半導體公司，再由科橋公司改向被
      上訴人訂購。
    (二)原證1 之訂單、簽收出貨單及發票形式真正不爭執。
    (三)系爭貨物中5,000片，上訴人於93年9月23日以每片美金50
      元出售與螢橋公司，再於93年12月3日以每片美金33.5 元
      出售1,080片與訴外人鐿祥光電股份有限公司（下稱鐿祥
      公司），再於94年9月28日以每片美金30元出售予邦泰公
      司。
    (四)上訴人分別於94年10月7日匯款2,017,882元、95年1月17
      日匯款486,866元、95年4月14日匯款1,354,693元予被上
      訴人。
    (五)被上訴人收受鐿祥公司簽發之支票1,221,344元。並有訂
      單、簽收出貨單、統一發票（原審卷第10至21頁）、商業
      發票（前審卷(一)第66頁）、出貨單及統一發票（前審卷(一)
      第71、73頁）、匯出匯款申請書（前審卷1第74、77、78
      頁）、鐿祥公司簽發之支票（前審卷(一)第69頁）等件影本
      為證，自堪信為真實。
五、被上訴人主張兩造就系爭貨物有買賣關係存在，尚積欠94年
    9月23日、12月22日出貨之貨款，2,162,779元及3,248,146
    元，總計5,410,925元未清償，為此請求給付貨款等語，然
    為上訴人所否認，並以前揭情詞抗辯。是本件應審酌者為：
    兩造間就系爭貨物究為買賣，或為受託出售？
六、經查：
    (一)上訴人係於上開時間，先後以訂單之形式，向被上訴人訂
      購系爭貨物，被上訴人並已如數交付貨物，被上訴人並分
      別開立93年10月11日金額9,943,080元、93年12月3日金額
      2,031,493元、94年9月23日3,896,676元、94年12月22日
      金額3,754,469元之統一發票予上訴人，此為兩造所不爭
      執，由此形式觀之，兩造係以買賣進行交易。
    (二)上訴人辯稱其為韓國LG代理商，被上訴人前得悉科僑公司
      有意向上訴人訂購一萬片LG液晶玻璃及IC，乃央求其將科
      僑公司於93年3月對上訴人所下之訂單，改交由被上訴人
      承接，而由被上訴人向上訴人訂購後，再由科僑公司改向
      被上訴人下訂單。嗣科僑公司以面板價格波動劇烈等理由
      ，拒不接受被上訴人之出貨，上訴人雖代被上訴人函催科
      僑公司履行買賣義務，仍為科僑公司所拒等情，據其提出
      被上訴人不爭執真正之代理商證明、93年3月間科僑公司
      對上訴人之訂單、系爭貨物進口報單，及93年8月間科僑
      公司改對被上訴人下單之訂單，及存證信函為證（原審卷
      第60至75頁），足見上訴人係韓國LG系爭貨物之代理商，
      科僑公司原對上訴人所下系爭貨物之訂單，於上訴人進口
      後，先行出售予被上訴人，再由科僑公司改向被上訴人訂
      購之事實，堪可認定。
    (三)再上訴人辯稱其就前已出賣予被上訴人之系爭貨物，嗣以
      「買賣」為名，下訂單予被上訴人，並於收受被上訴人該
      貨物之交付後，或即協商科僑公司改由螢僑公司購買，或
      介紹上訴人之其他客戶億祥光電公司、邦泰公司等購買。
      並就各該出售所得之價款，或由上訴人轉匯予被上訴人，
      或由買受人如鐿祥公司直接簽交支票予被上訴人等情，並
      據上訴人提出系爭貨物交易過程、交易價格及貨款流向明
      細為證，並一再辯稱倘非係受被上訴人之託，處理被上訴
      人之庫存，豈有買高旋即低賣之理等語（原審卷第58頁，
      前審卷(一)第13、51、156頁），另其所舉之證人陳文彬即
      上訴人公司業務並證稱：上訴人因應被上訴人業務之需要
      ，將科僑公司之訂單轉予被上訴人，其後因價差，科僑公
      司不願購買，造成被上訴人之損失，被上訴人要求上訴人
      幫忙處理庫存，暫將該損失掛於上訴人，以後再另予補償
      ；被上訴人公司財務長要求上訴人先將發票收下，年底另
      外給付予補償，沒想到被上訴人竟請求上訴人給付貨款，
      實不合理等語（前審卷(一)第34、35頁）。另證人即上訴人
      公司會計甲○○亦證稱：其據亞洺公司負責人乙○○先生
      獲悉該筆貨（系爭貨物）係亞洺公司替中華聯合半導體公
      司（被上訴人）出售。形式上兩造間有貨款（物）交易情
      形，故開具發票，但亞洺公司出售後，再將貨款匯給中華
      聯合半導體公司。上訴人自被上訴人進系爭貨物後，有再
      賣給邦泰、威峻公司。再出賣予邦泰等公司是虧錢，因為
      所賣的錢，比發票的金額少很多等語（前審卷(二)第10頁）
      。
    (四)惟被上訴人所舉之證人即其業務協理張嘉原則證稱：係因
      科僑公司發生狀況，無法提貨，故要求上訴人買回，再出
      賣予科僑公司。又因科僑之出價已低於原價，仍要求上訴
      人以原價買回，並表明被上訴人不能有損失等語（前審卷
      (一)第80、81頁之背面）。另證人即被上訴人公司財務部主
      管丁○○亦證稱：當時張嘉原說有一案子，由我們（被上
      訴人）先買進，可馬上出貨，可是一直放在倉庫，我要張
      嘉原儘速處理掉，後來貨出給上訴人，帳款進入被上訴人
      公司帳戶等情（同上卷第81頁背面、82頁）。是由上述證
      人所證可知，被上訴人買入系爭貨物後，因科橋公司不予
      提貨，兩造乃協商如何處理系爭貨物；而關於如何處理貨
      物，上訴人聲請之證人陳文彬、甲○○或稱被上訴人要求
      先收發票，年底另予補償，或稱形式上兩造有貨物交易情
      形，並開具發票等語，被上訴人聲請之證人張嘉原、丁○
      ○則證稱要求上訴人以原價買回，因公司不能有損失等語
      ，然上述證人分別曾受僱於兩造，所為證詞難免有維護其
      僱主之語意；惟證人陳文彬證稱系爭貨物交易過程伊不清
      楚，只聽上訴人法定代理人提過；訂單、發票是否科橋公
      司取消訂單始發生，伊亦不清楚等語（前審卷(一)第34、35
      頁），證人甲○○亦證稱伊係從上訴人負責人乙○○獲悉
      ，系爭貨物替被上訴人出賣之事實，協商過程伊未在場等
      語（前審卷(二)第10頁），則證人乙○○、甲○○所述，係
      聽聞上訴人法定代理人乙○○所述，其並不清楚兩造協商
      過程，尚無從據渠二人傳聞之證言，為有利於上訴人之認
      定。
    (五)上訴人又辯稱系爭貨物再出賣所得價金，其分別於94年10
      月7日匯款2,017,882元、95年1月17日匯款486,866元、95
      年4月14日匯款1,354,693元予被上訴人，甚而鐿祥公司亦
      直接簽發1,221,344元之支票予被上訴人，顯見其係受託
      出售系爭貨物等語。然如兩造間就系爭貨物係買賣關係，
      上訴人亦須支付買賣價金予被上訴人，尚無從以上訴人再
      行出賣系爭貨物收受價金，即行匯款予被上訴人之行為，
      即推論兩造係委託處理系爭貨物。再上訴人以自有資金支
      付買賣價金，或以第三人應給付上訴人之貨款轉而給付予
      被上訴人，即以縮短給付方式支付價金，均無不可，亦無
      從以被上訴人曾收受鐿祥公司簽發之支票，即認上訴人係
      代被上訴人而為買賣。
    (六)上訴人一再辯稱倘非係受被上訴人之託，處理被上訴人之
      庫存，豈有買高旋即低賣之理等語，且證人甲○○亦證稱
      上訴人自被上訴人進系爭貨物後，有再賣給邦泰、威峻公
      司。再出賣予邦泰等公司是虧錢，因為所賣的錢，比發票
      的金額少很多等語。查上訴人賣出系爭貨物，固因買高賣
      低而有虧損，然系爭貨物為高科技產品，市場汰換率甚高
      ，上訴人何以願買高賣低，為其動機問題；況買賣雖以獲
      利為目的，但未必均得獲利之結果，是不能以上訴人買高
      低賣，即認係受被上訴人之託，處理系爭貨物。且查，被
      上訴人所開立4紙統一發票亦經上訴人受收後，並經其申
      報扣抵進項稅額，有財政部臺北國稅局98年1月10日財北
      國稅審三字第0980010283號函在卷可稽（本院卷第63 至
      65頁），如上訴人僅係受託為被上訴人處理系爭貨物，何
      以收受被上訴人開立之統一發票，且明知此發票與事實不
      符，確仍以之申報扣抵進項稅額？
    (七)上訴人又辯稱依證人丁○○之證言可知，被上訴人係因公
      司財務狀況不佳，希望盡速處理庫存，故要求上訴人盡速
      出貨，並與上訴人協商發票開立後折讓之事，並收受上訴
      人所開立之折讓單，如兩造確為買賣，何以證人需代上訴
      人申請辦理折讓等語。查證人丁○○係證稱：其曾與上訴
      人之法定代理人談過，當時談系爭貨物處理問題，伊告知
      等貨賣掉後，再談差額問題（前審卷(一)第82頁），嗣伊曾
      幫上訴人向被上訴人公司申請折讓，但公司不同意等語（
      本審卷第68頁背面、69頁），而由此益徵兩造確為買賣關
      係，惟嗣後就上訴人之損失，丁○○曾代上訴人向被上訴
      人申請折讓，然未獲應允，上訴人以丁○○曾代為申請折
      讓，推論其代售系爭貨物，並無可採。
    (八)是綜合上述情狀，兩造間就系爭貨物應係買賣關係，上訴
      人辯稱係受託處理等語，並無可採。
七、綜上，被上訴人主張被上訴人向其購買系爭貨物，應依約給
    付積欠價金5,410,925元，即屬有據，上訴人辯稱係受託處
    理系爭貨物，並無可採。從而，被上訴人依買賣之法律關係
    ，請求上訴人給付5,410,925元，及自起訴狀繕本送達翌日
    即95年6月24日起至清償日止，按週年利率5％計算之利息，
    為有理由，應予准許。是則原審判命上訴人如數給付，並為
    供擔保假執行或免為假執行之宣告，於法並無不合。上訴意
    旨指摘原判決不當，求予廢棄改判，為無理由，應予駁回。
八、本件事實已臻明確，兩造其餘攻擊或防禦之方法，經核於判
    決結果無何影響，爰不一一論述，附此敘明。
九、據上論結，本件上訴為無理由，依民事訴訟法第449條第1項
    、第78條，判決如主文。
中    華    民    國    98    年    4     月    7     日
                    民事第三庭
                        審判長法  官 林敬修
                              法  官 張靜女
                              法  官 吳青蓉
正本係照原本作成。
如不服本判決，應於收受送達後20日內向本院提出上訴書狀，其
未表明上訴理由者，應於提出上訴後20日內向本院補提理由書狀
（均須按他造當事人之人數附繕本）上訴時應提出委任律師或具
有律師資格之人之委任狀；委任有律師資格者，另應附具律師資
格證書及釋明委任人與受任人有民事訴訟法第466條之1第1項但
書或第2項（詳附註）所定關係之釋明文書影本。
中    華    民    國    98    年    4     月    8     日
                              書記官 吳碧玲
附註：
民事訴訟法第466條之1（第1項、第2項）：
對於第二審判決上訴，上訴人應委任律師為訴訟代理人。但上訴
人或其他法定代理人具有律師資格者，不在此限。
上訴人之配偶、三親等內之血親、二親等內之姻親，或上訴人為
法人、中央或地方機關時，其所屬專任人員具有律師資格並經法
院認為適當者，亦得為第三審訴訟代理人。


司法院資訊處製作；財團法人民間司法改革基金會備份。
